臺灣板橋地方法院刑事判決　　　　　　 100年度易字第2484號
公　訴　人　臺灣板橋地方法院檢察署檢察官
被　　　告　陳彥銘
上列被告因妨害公務案件，經檢察官提起公訴（100 年度偵字第
16437 號），被告就被訴事實為有罪之陳述，經本院改依簡式審
判程序審理，並判決如下：
    主      文
陳彥銘犯妨害公務執行罪，累犯，處有期徒刑肆月，如易科罰金
，以新臺幣壹仟元折算壹日。
    事      實
一、陳彥銘前於民國98年間，因違反毒品危害防制條例案件，經
    本院以98年度簡字第2014號判處有期徒刑3 月確定，於98年
    5 月27日易科罰金執行完畢。再因違反毒品危害防制條例案
    件，經本院以98年度簡字第2761號判處有期徒刑3 月確定，
    於98年6 月19日易科罰金執行完畢。另因違反毒品危害防制
    條例案件，經本院以98年度簡字第3774號判處有期徒刑4 月
    確定，於98年7 月16日易科罰金執行完畢。再於99年間，因
    違反毒品危害防制條例案件，經本院以99年度簡字第8087號
    判處有期徒刑4 月確定，甫於100 年5 月25日執行完畢出監
    。詎猶不知悔改，其於100 年6 月12日晚間8 時許，在址設
    新北市○○區○○路302 號之網路帝國網咖內，因見新北市
    政府警察局板橋分局後埔派出所警員劉伊荏、劉明瑋在上開
    網咖前巡邏，迅即奪門而出，經警發覺有異，因有合理懷疑
    其有犯罪之嫌疑或有犯罪之虞，爰依警察職權行使法第6 條
    第1 項第1 款規定對陳彥銘查驗身分。因陳彥銘未攜帶身分
    證明文件，員警乃依警察職權行使法第7 條第2 項規定，擬
    將陳彥銘帶往勤務處所查證，惟為陳彥銘所抗拒。嗣警員劉
    羌鳴、劉佳慶及吳俊毅於同日晚間9 時5 分接獲勤務支援通
    知，前往上開地點協助帶同陳彥銘前往新北市政府警察局後
    埔派出所查證身分。詎陳彥銘明知劉羌鳴係依法執行職務之
    公務員，竟基於妨害公務之犯意，於其抗拒上車而經警合力
    實施強制力之際，竟將警員劉羌鳴推倒在地，並以口咬傷劉
    羌鳴右手，且拉扯警員劉羌鳴配槍，使劉羌鳴受有踝扭傷、
    肌痛、肌炎、手指開放性傷口及劃傷等傷害（所涉傷害罪嫌
    未據告訴），以此強暴之方式妨害員警依法執行職務。
二、案經新北市政府警察局板橋分局移請臺灣板橋地方法院檢察
    署檢察官偵查起訴。
    理      由
一、本案被告陳彥銘所犯為死刑、無期徒刑、最輕本刑為3 年以
    上有期徒刑以外之罪，亦非高等法院管轄第一審案件。其於
    本院審理時，就被訴事實為有罪之陳述，經告知簡式審判程
    序之旨，並聽取其與公訴人之意見後，本院認無不得或不宜
    改依簡式審判程序進行之情事，爰依刑事訴訟法第273 條之
    1 第1 項、第284 條之1 規定，裁定本案改依簡式審判程序
    審理，合先敘明（法院辦理刑事訴訟案件應行注意事項第13
    8 條參照）。
二、上揭犯罪事實，業據被告於本院審理時坦承不諱，核與證人
    劉羌鳴於本院審理時證述之情節相符，並有警員劉羌鳴之職
    務報告、板橋中興醫院診斷證明書及100 年11月1 日函暨劉
    羌鳴就診病歷資料影本各1 份在卷可查，另有現場蒐證光碟
    1 片可資佐證。又本院當庭勘驗上開現場蒐證光碟結果，被
    告確有於員警等依警察職權行使法第6 條、第7 條規定，實
    施強制力擬將其帶往勤務處所查證身分時，推擠並咬傷警員
    劉羌鳴，使其受有踝扭傷、肌痛、肌炎、手指開放性傷口及
    劃傷等傷害，此觀警員劉羌鳴於經被告推倒，倒臥於地時旋
    稱：「你咬我幹嘛？」、「你快放開我的手，不要咬我啦」
    等語甚明，有本院勘驗筆錄在卷可查。綜上，足徵被告上開
    任意性之自白與事實相符，應堪採信。本案事證已臻明確，
    被告犯行堪以認定，應依法論科。
三、按刑法第135 條第1 項之罪，以對於公務員依法執行職務時
    施強暴脅迫為要件。此之所謂施強暴，不以對於公務員之身
    體直接實施暴力為限，凡以公務員為目標，而對物或對他人
    施暴力，其結果影響及於公務員之執行職務者，亦屬之（最
    高法院84年度臺非字第333 號判決要旨參照）。是核被告所
    為，係犯刑法第135 條第1 項之妨害公務罪。另按刑法上之
    搶奪罪，係以意圖為自己或他人不法之所有，而用不法之腕
    力，乘人不及抗拒之際，公然掠取在他人監督支配範圍內之
    財物，移轉於自己實力支配下為構成要件（最高法院70年度
    臺上字第4046號判決意旨參照）。經查，證人劉羌鳴於本院
    審理時結證稱：拉扯間被告將伊推倒，伊是躺著，被告趴在
    伊身上，伊感覺伊腰際的槍有被他拉扯，伊沒有看，因為現
    場很混亂，伊只是感覺有被拉扯等語甚詳。是自證人劉羌鳴
    於本院審理時證述之情節，尚難逕認被告有何公然掠取警員
    劉羌鳴配槍之行為。且自現場蒐證光碟勘驗結果觀之，警員
    劉羌鳴指稱被告拉扯其配槍之際，被告業已趴倒在警員劉羌
    鳴身上，並經在場其他員警圍捕，且旋經警合力制伏，在此
    混亂之間，亦難認定被告確已認知其所拉扯者為警員劉羌鳴
    之警槍並進而決意將該警槍移轉於自己實力支配下，揆諸前
    開說明，自難認被告有何搶奪之犯意。檢察官起訴書亦認被
    告係以搶奪警員劉羌鳴配槍之行為，作為實施強暴之手段，
    所犯法條欄亦未認定被告有何搶奪之犯行，附此敘明。另被
    告前於98年間，因違反毒品危害防制條例案件，經本院以98
    年度簡字第2014號判處有期徒刑3 月確定，於98年5 月27日
    易科罰金執行完畢。再因違反毒品危害防制條例案件，經本
    院以98年度簡字第2761號判處有期徒刑3 月確定，於98年6
    月19日易科罰金執行完畢。另因違反毒品危害防制條例案件
    ，經本院以98年度簡字第3774號判處有期徒刑4 月確定，於
    98年7 月16日易科罰金執行完畢。再於99年間，因違反毒品
    危害防制條例案件，經本院以99年度簡字第8087號判處有期
    徒刑4 月確定，甫於100 年5 月25日執行完畢出監等情，有
    臺灣高等法院被告前案紀錄表在卷可查。被告於受徒刑之執
    行完畢，5 年以內故意再犯本案有期徒刑以上之罪，為累犯
    ，應依刑法第47條第1 項規定加重其刑。爰審酌被告為抗拒
    員警查驗身分，竟為本案犯行，公然挑戰公權力，無視國家
    法治，對公務員之人身安全及值勤威信造成相當危害，犯罪
    後所生危害非輕，本應嚴懲；惟念其犯後終能坦承犯行，態
    度良好，且已取得警員劉羌鳴之諒解，兼衡其犯罪之目的、
    手段、智識程度，及公訴人具體求處有期徒刑4 月等一切情
    狀，量處如主文所示之刑，並諭知易科罰金之折算標準。
據上論斷，應依刑事訴訟法第273 條之1 第1 項、第299 條第1
項前段，刑法第135 條第1 項、第47條第1 項、第41條第1 項前
段，刑法施行法第1 條之1 第1 項、第2 項前段，判決如主文。
本案經檢察官黃孟珊到庭執行職務。
中    華    民    國   100    年    12    月    29    日
                  刑事第十三庭  法  官   謝梨敏
上列正本證明與原本無異。
如不服本判決，應於判決送達後10日內敘明上訴理由，向本院提
出上訴狀 (應附繕本) ，上訴於臺灣高等法院。其未敘述上訴理
由者，應於上訴期間屆滿後20日內向本院補提理由書「切勿逕送
上級法院」。
                                書記官   林怡君
中    華    民    國   100    年    12    月    29    日
附錄本案論罪科刑法條全文：
中華民國刑法第135 條
對於公務員依法執行職務時，施強暴脅迫者，處3 年以下有期徒
刑、拘役或3 百元以下罰金。
意圖使公務員執行一定之職務或妨害其依法執行一定之職務或使
公務員辭職，而施強暴脅迫者，亦同。
犯前二項之罪，因而致公務員於死者，處無期徒刑或7 年以上有
期徒刑；致重傷者，處3 年以上、10年以下有期徒刑。